臺灣高等法院刑事判決
111年度上訴字第1021號
上  訴  人  
即  被  告  林家輝



選任辯護人  林孝璋法扶律師          
上列上訴人即被告因違反毒品危害防制條例案件，不服臺灣桃園
地方法院110年度訴字第766號，中華民國111年1月18日第一審判
決（起訴案號：臺灣桃園地方檢察署110年度偵字第12375號），
提起上訴，本院判決如下：
    主  文
上訴駁回。
    事  實
一、林家輝明知3,4-亞甲基雙氧苯基乙基胺丁酮為毒品危害防制
    條例第2條第2項第3款所公告列管之第三級毒品，非經許可
    ，不得販賣，竟基於販賣第三級毒品以牟利之犯意，於民國
    110年3月8日某時，以扣案如附表編號2所示（原審判決誤載
    為編號1，應予更正）之行動電話連結網際網路登入社群網
    站Tik Tok（下稱抖音），以暱稱「嘎逼」（帳號@00000000
    00）在@CK香水香包之影片留言區張貼「桃園新北有支援要
    的＋1」之暗指兜售毒品咖啡包之訊息，適桃園市政府警察局
    桃園分局龍安派出所警員執行網路巡察勤務而查悉上開訊息
    ，即佯裝為毒品買家，以私訊方式與林家輝聯繫，再透過通
    訊軟體微信（下稱微信）與其談妥以新臺幣（下同）2400元
    之價格，購買含有第三級毒品3,4-亞甲基雙氧苯基乙基胺丁
    酮之毒品咖啡包5包，並約定在桃園市桃園區中山路1530巷
    內進行交易，嗣被告抵達交易地點後，經警員表明身分後當
    場予以逮捕而未遂，並扣得如附表編號1、2所示之物，始悉
    上情。
二、案經桃園市政府警察局桃園分局報告臺灣桃園地方檢察署檢
    察官偵查起訴。
    理  由
壹、程序事項
    按被告以外之人於審判外之陳述，雖不符刑事訴訟法第159
    條之1至第159條之4之規定，而經當事人於審判程序同意作
    為證據，法院審酌該言詞陳述或書面陳述作成時之情況，認
    為適當者，亦得為證據；又當事人、代理人或辯護人於法院
    調查證據時，知有刑事訴訟法第159條第1項不得為證據之情
    形，而未於言詞辯論終結前聲明異議者，視為有前項之同意
    ，刑事訴訟法第159條之5定有明文。經查，檢察官、被告林
    家輝（下稱被告）及其辯護人於本院審判程序時，均未對證
    據能力有所爭執（本院卷第61至63頁），供述證據部分視為
    同意作為證據，本院審酌各該證據作成或取得時狀況，並無
    顯不可信或違法取得等情況，且經本院依法踐行證據調查程
    序並認為適當，而有證據能力；其餘資以認定本案犯罪事實
    之非供述證據，亦查無違反法定程序取得之情形，依刑事訴
    訟法第158條之4之反面解釋，亦有證據能力。
貳、實體事項
一、認定犯罪事實所憑之證據及理由
　㈠上揭犯罪事實，業據被告於警詢、偵訊、原審及本院審理時
    均坦承不諱（偵卷第19至24、101至102頁；原審卷二第37至
    42、76頁），並有桃園市政府警察局桃園分局扣押筆錄暨扣
    押物品目錄表、桃園市政府警察局桃園分局真實姓名與尿液
    、毒品編號對照表、員警職務報告、錄音對話譯文、微信聊
    天室內容截圖、抖音留言截圖、扣案物照片等件在卷可稽（
    偵卷第37至43、47、53、55、57至62、63至69頁），復有扣
    案如附表編號1、2所示之毒品咖啡包5包及行動電話1支可憑
    ，至堪認定。又警方扣得如附表編號1所示之毒品咖啡包5包
    ，經送鑑定後，檢出第三級毒品3,4-亞甲基雙氧苯基乙基胺
    丁酮成分（重量詳如附表編號1所示），有內政部警政署刑
    事警察局110年4月12日刑鑑字第1100031916號鑑定書在卷可
    參（偵卷第149頁），足認被告前開任意性之自白，核與上
    揭事實相符，應值採信。
  ㈡按販賣毒品之所謂販賣行為，須行為人主觀上有營利意圖，
    且客觀上有販賣毒品行為，即足構成，至於實際上是否已經
    獲利，則非所問；必也始終無營利之意思，而以原價或低於
    原價有償讓與他人，方難謂為販賣行為，而僅得以轉讓罪論
    處（最高法院93年度台上字第1651號判決參照）。又販賣毒
    品係政府嚴予查緝之違法行為，且可任意分裝或增減其分量
    ，各次買賣之價格，當亦各有差異，隨供需雙方之資力、關
    係之深淺、需求之數量、貨源之充裕與否、販賣者對於資金
    之需求如何即殷切與否，以及政府查緝之態度，進而為各種
    不同之風險評估，而為機動性之調整，因之販賣之利得，除
    經坦承犯行，或帳冊價量均記載明確外，委難察得實情，是
    縱未確切查得販賣賺取之實際差價，但除別有事證，足認係
    按同一價格轉讓，確未牟利之情形外，尚難執此認非法販賣
    之事證有所不足，致知過坦承者難辭重典，飾詞否認者反得
    逞僥倖，而失情理之平。況且，販賣者從各種「價差」或「
    量差」或係「純度」謀取利潤方式，或有差異，然其所圖利
    益之非法販賣行為目的，則屬相同，並無二致；衡諸毒品取
    得不易，量微價高，依一般社會通念以觀，凡為販賣之不法
    勾當者，倘非以牟利為其主要誘因及目的，應無甘冒被查緝
    法辦重刑之危險，平白無端義務為該買賣之工作，是其販入
    之價格必較售出之價格低廉，而有從中賺取買賣差價牟利之
    意圖及事實，應屬符合論理法則，且不違背社會通常經驗之
    合理判斷。查本案雖無從具體認定被告本次販毒可獲利若干
    ，然被告與購毒者間並非至親，倘被告無利可圖，何須甘冒
    重典販賣毒品，自應認被告確有販賣毒品以賺取價差從中牟
    取利益之營利意圖無訛。
  ㈢綜上所述，本件事證已臻明確，被告犯行堪以認定，應依法
    論科。
二、論罪科刑
　㈠按刑法上所謂陷害教唆，係指行為人原無犯罪之意思，純因
    具有司法警察權者之設計誘陷，以唆使其萌生犯意，待其形
    式上符合著手於犯罪行為之實行時，再予逮捕者而言。此種
    「陷害教唆」，因行為人原無犯罪之意思，具有司法警察權
    者復伺機逮捕，係以不正當手段入人於罪，尚難遽認被陷害
    教唆者成立犯罪。至於刑事偵查技術上所謂之「釣魚」者，
    則指對於原已犯罪或具有犯罪故意之人，司法警察於獲悉後
    為取得證據，以設計引誘之方式，佯與之為對合行為，使其
    暴露犯罪事證，待其著手於犯罪行為之實行時，予以逮捕、
    偵辦者而言。後者因犯罪行為人主觀上原即有犯罪之意思，
    倘客觀上又已著手於犯罪行為之實行時，自得成立未遂犯，
    與「陷害教唆」情形迥然有別（最高法院101年度台上字第3
    253號判決意旨參照）。又按刑法上關於販賣罪，祇要被告
    本身原有販賣之故意，且已著手於販賣行為之實行，即應分
    別情形論以販賣既遂或未遂。倘對造無買受之真意，為協助
    警察辦案、非法奪取買賣標的物或為其他目的而佯稱購買，
    雖事實上不能真正完成買賣，但被告原來既有販賣之故意，
    且已著手於販賣行為，仍應論以販賣罪之未遂犯（最高法院
    102年度台上字第373號判決意旨參照）。本件係因警員執行
    網路巡邏而查得被告在網路上刊登暗示販毒之訊息，經警員
    與被告相約前往約定地點進行毒品交易，進而查獲本案犯行
    ，足認被告本即有販賣第三級毒品之故意，且已著手實行販
    賣第三級毒品之行為，然因警員為辦案所需而無購買第三級
    毒品之真意，致不能真正完成販賣行為。自非屬前揭陷害教
    唆，縱被告所擬售之毒品僅5包，不足警員所邀約之20包，
    亦不能異其認定。核被告所為，係犯毒品危害防制條例第4
    條第6項、第3項之販賣第三級毒品未遂罪。
　㈡又按犯毒品危害防制條例第4條至第8條之罪於偵查及歷次審
    判中均自白者，減輕其刑，毒品危害防制條例第17條第2項
    定有明文。查被告就本案販賣第三級毒品未遂犯行，於偵查
    及原審審理時皆自白不諱，業如前述，爰依毒品危害防制條
    例第17條第2項規定減輕其刑。
　㈢被告客觀上已著手實施販賣犯行，然因警員自始即不具購買
    之真意，事實上不能真正完成買賣而不遂，為未遂犯，應依
    刑法第25條第2項之規定，按既遂犯之刑減輕之，並依法遞
    減之。
　㈣被告之辯護人雖為被告利益請求依刑法第59條之規定減輕其
    刑云云，然按刑法第59條規定之酌量減輕其刑，必須犯罪另
    有特殊之原因與環境，在客觀上足以引起一般同情，認為即
    使予以宣告法定最低度刑，猶嫌過重者，始有其適用。此所
    謂法定最低度刑，固包括法定最低本刑；惟遇有其他法定減
    輕之事由者，則應係指適用其他法定減輕事由減輕其刑後之
    最低度刑而言。倘被告別有法定減輕事由者，應先適用法定
    減輕事由減輕其刑後，猶認其犯罪之情狀顯可憫恕，即使科
    以該減輕後之最低度刑仍嫌過重者，始得適用刑法第59條規
    定酌量減輕其刑（最高法院100年度台上字第744號判決意旨
    參照）。查本件被告所犯販賣第三級毒品未遂罪，經依前述
    減輕事由遞減其刑後，法定最低刑度已大幅降低，實已無情
    輕法重之憾，況被告販賣毒品戕害國人身心健康甚鉅，難認
    有何特殊之原因與環境，依據客觀觀察足以引起一般同情，
    當無再援引刑法第59條之規定減輕其刑之餘地。
　㈤另被告前因詐欺案件，經臺灣新北地方法院以108年度審易字
    第333號判決處有期徒刑6月確定；又因詐欺案件，經原審以
    108年度桃簡字第2671號判決處有期徒刑3月確定；再因詐欺
    案件，經本院以109年度上更一字第98號判決處有期徒刑4月
    確定，上開所示各罪刑，經本院以109年度聲字第4375號裁
    定定應執行有期徒刑11月確定，於110年1月26日縮刑期滿執
    行完畢等情，有本院被告前案紀錄表附卷可參，是其於受徒
    刑之執行完畢後，5年以內故意再犯本案有期徒刑以上之罪
    ，為累犯。惟酌之被告所犯本案與前案間犯罪原因、型態、
    侵害法益、罪質、不法內涵及社會危害程度均不相同，難認
    被告有特別惡性，或具對刑罰之感應力顯然薄弱之情形，參
    諸司法院釋字第775號解釋意旨，爰裁量不依刑法第47條第1
    項規定加重其刑。
三、駁回上訴之理由
　㈠原審以被告罪證明確，爰審酌被告明知毒品戕害人之身心健
    康至鉅，亦且危害社會秩序，仍漠視毒品之危害性，而著手
    販賣第三級毒品3,4-亞甲基雙氧苯基乙基胺丁酮予他人，若
    其所為既遂，勢必助長毒品流通，自應非難，惟念及被告犯
    後坦承犯行之態度，兼衡其犯罪之動機、目的、手段、品行
    、國中肄業之智識程度及家庭生活狀況勉持等一切情狀，量
    處有期徒刑1年10月，至沒收部分說明如下：
　⒈按毒品危害防制條例第18條第1項後段規定查獲之第三、四級
    毒品，無正當理由而擅自持有者，沒入銷燬之；此應沒入銷
    燬之毒品，專指查獲施用或持有（未成罪）之第三、四級毒
    品而言；倘屬同條例相關法條明文規定處罰之犯罪行為，即
    非該條項應依行政程序沒入銷燬之範圍；再同條例對於查獲
    之製造、運輸、販賣、意圖販賣而持有、以非法方法使人施
    用、引誘他人施用及轉讓、持有一定數量以上第三、四級毒
    品之沒收，並無特別規定，如其行為已構成犯罪，則該毒品
    即屬不受法律保護之違禁物，應回歸刑法之適用（最高法院
    98年度台上字第2889號、99年度台上字第2733號判決意旨參
    照）。
　⒉扣案如附表編號1所示之物，係被告實行本案犯行所用之物，
    並具違禁物之性質，應依刑法第38條第1項之規定，宣告沒
    收。又上開毒品之各包裝袋，因直接包覆該毒品，其上顯留
    有該毒品之殘渣，衡情自難與之析離，當應整體視之為毒品
    ，併予宣告沒收。至於鑑驗耗損之毒品既已滅失，自無庸為
    沒收之諭知。
　⒊至扣案如附表編號2所示被告所有之不詳廠牌行動電話1支（
    含門號0000000000號SIM卡1張），係被告所有，供其犯本案
    販賣第三級毒品未遂犯行所用之物，業據被告自承在卷（偵
    卷第102頁、原審卷二第76至77頁），並有聊天室內容截圖
    、抖音留言截圖在卷可按（偵卷第57至62頁），且無刑法第
    38條之2第2項所列之情形，應依毒品危害防制條例第19條第
    1項之規定，宣告沒收。
　㈡原審認事用法，核無不合，量刑亦屬妥適，被告上訴意旨略
    以：被告犯罪動機係由辦案員警以釣魚方式誘發，原審未審
    酌此情事，被告自始坦承犯行，態度良好，被告父母身體狀
    況不佳，被告負擔家計，扶養父母及其胞哥之子女，其能酌
    減其刑或附條件緩刑云云。惟被告本有販賣之故意，並非警
    員誘發，業如前述，至按量刑之輕重，係屬事實審法院得依
    職權裁量之事項，原判決於量刑時，已依行為人之責任為基
    礎，並審酌刑法第57條各款所列情形，予以綜合考量，既未
    逾越法定刑度，亦未濫用裁量權限，即不得遽指為違法。又
    按刑法第59條之酌量減輕其刑，必於犯罪之情狀，在客觀上
    足以引起一般同情，認為即予宣告法定低度刑期，猶嫌過重
    者，始有其適用，至於犯罪動機、情節輕微、素行端正、家
    計負擔、犯後態度等情狀，僅可為法定刑內從輕科刑之標準
    ，不得據為酌量減輕之理由（最高法院51年台上字第899號
    、28年上字第1064號判例意旨參照）。查原審已審酌被告漠
    視毒品之危害性，輕易出售予不特定之人，犯後已坦承犯行
    ，兼衡其犯罪動機、目的、手段、品行及家庭生活狀況而為
    量刑，既未逾法定刑度，亦無濫用裁量權限情形。又被告縱
    為警所誘捕及其須負擔家計等情，尚非刑法第59條得酌減其
    刑之理由。至被告有上述前科及執行情形，尚不符刑法緩刑
    要件規定，自無從為緩刑之宣告。要之，被告上訴意旨，為
    無理由，應予駁回。
據上論斷，應依刑事訴訟法第368條，判決如主文。
本案經檢察官詹佳佩提起公訴，檢察官何明楨到庭執行職務。
中　　華　　民　　國　　111 　年　　5 　　月　　5 　　日
                  刑事第十九庭  審判長法　官  曾淑華
                                      法　官  陳文貴
                                      法　官  許文章
以上正本證明與原本無異。
如不服本判決，應於收受送達後20日內向本院提出上訴書狀，其
未敘述上訴之理由者並得於提起上訴後20日內向本院補提理由書
（均須按他造當事人之人數附繕本）「切勿逕送上級法院」。
                                      書記官  陳盈芝
中　　華　　民　　國　　111 　年　　5 　　月　　5 　　日
附表：
編號 物品名稱 備註 1 扣案之3,4-亞甲基雙氧苯基乙基胺丁酮毒品咖啡包5包（含包裝袋5只） ⑴編號1至5，驗前總毛重39.92公克（包裝總重約7.91公克），驗前總淨重32.01公克 ⑵隨機抽取編號4鑑定，淨重8.39公克，取1.53公克鑑定用罄，驗餘總淨重6.86公克，檢出第三級毒品3,4-亞甲基雙氧苯基乙基胺丁酮成分，純度約1％。 ⑶推估驗前總純質淨重約0.32公克。 ⑷鑑驗用罄部分已滅失，無須宣告沒收。 2 扣案之被告所有之不詳廠牌行動電話1支（含行動電話門號0000000000號SIM卡1張） 被告所有，供為本件販賣第三級毒品未遂犯行所用之物。